臺灣屏東地方法院交通事件裁定　　　　 100年度交聲字第67號
原處分機關　交通部公路總局高雄區監理所屏東監理站
異　議　人
即受處分人　陳美華
上列受處分人因違反道路交通管理處罰條例事件，對於交通部公
路總局高雄區監理所屏東監理站民國100 年2 月9 日所為之處分
（原處分案號：屏監違字第裁82-V00000000號）聲明異議，本院
裁定如下：
    主  文
異議均駁回。
    理  由
一、原處分意旨略以：異議人即受處分人陳美華於民國99年10月
    17日晚上8 時20分許，駕駛車牌號碼L29-560 號普通重型機
    車，行經屏東縣屏東市○○路與瑞光路口時，因有「轉彎車
    不讓直行車先行」、「違反道路交通安全規則肇事致人受傷
    」之違規事實，為警掣單舉發，嗣原處分機關即交通部公路
    總局高雄區監理所屏東監理站認異議人上開情形，違反道路
    交通管理處罰條例第48條第1 項第6 款、第61條第3 項之規
    定，裁處異議人罰鍰新臺幣（下同）900 元，並依同條例第
    63條第1 項記違規點數4 點等語。
二、聲明異議意旨略以：伊有先看綠燈，後面沒有來車，騎到斑
    馬線，突然被衝上來，且移動機車至後方等語。
三、按汽車駕駛人轉彎時，有轉彎車不讓直行車先行之情形者，
    處600 元以上1,800 元以下罰鍰，並予記點數1 點；另汽車
    駕駛人，駕駛汽車違反道路交通安全規則，因而肇事致人受
    傷者，記違規點數3 點；汽車駕駛人有下列各款所列條款之
    一者，除依原條款處罰鍰外，並予記點：一、有第48條情形
    者，記違規點數1 點，道路交通管理處罰條例第48條第1 項
    第2 款、第61條第3 項、第63條第1 項第1 款（原處分漏未
    記載該條文）亦定有明文。又於94年12月28日道路交通管理
    處罰條例第48條第1 項第6 款修正前原規定「轉彎車不讓直
    行車先行，或直行車尚未進入交岔路口，而轉彎車己達中心
    處開始轉彎，直行車不讓轉彎車先行者。」，嗣因如何斷定
    轉彎車已達中心處開始轉彎，實際駕車時難以認定，反造成
    駕駛人爭先搶道，發生事故，乃規定轉彎車一律須讓直行車
    先行，爰修正第六款規定為「轉彎車不讓直行車先行」，嗣
    於95年6 月30日將道路交通安全規則第102 條第1 項第6 款
    原為「轉彎車應讓直行車先行。但直行車尚未進入交岔路口
    ，而轉彎車已達中心處開始轉彎，直行車應讓轉彎車先行。
    」之規定，修正為道路交通安全規則第102 條第1 項第7 款
    之「轉彎車應讓直行車先行。」規定，由上開修法過程及理
    由，可知於修法後無論轉彎車到達中心處開始轉彎與否，均
    應讓直行車先行。
四、經查：
  (一)異議人騎乘車牌號碼L29-560 號普通重型機車與許銓騎乘
    之車牌號碼AF8-426 普通重型機車，於上揭時、地與兩車發
    生擦撞因而肇事之情，為異議人所不爭執，並有屏東縣政府
    警察局道路交通事故調查卷宗、屏東縣政府警察局道路交通
    事故初步分析研判表、車輛肇事報告表、道路交通事故現場
    圖、道路交通事故談話紀錄表、肇事現場照片在卷可考（見
    本院卷第18至50頁），是上開事實應可認定，又本件舉發機
    關屏東縣警察局認異議人因駕駛普通重型機車左轉彎時未讓
    直行車先行，違反道路交通安全規則肇事致人受傷，係以該
    局交通警察隊製作之道路交通事故談話紀錄表及事故相關資
    料作書面研判，肇事原因分析研判結果，認異議人有上開違
    規事由，因而肇事致對造當事人許銓受傷，爰依道路交通
    管理處罰條例第48條第1 項第6 款、第61條第3 項予以舉發
    ，亦有屏東縣政府警察局屏警交字第V00000000 號舉發違反
    交通管理事件通知單影本、屏東縣政府警察局100 年1 月26
    日屏警交字第1000005106號函各1 份附卷可稽。
  (二)又異議人於警詢陳稱：「我駕駛L29-560 號重機車，沿中正
    路市區往海豐方向至瑞光路左轉，我行駛在慢車道上，我騎
    到瑞光路上的班馬線時，對方從後面撞上來，之後到地手壓
    到受傷」、「我有都有使用遠（近）光燈，轉彎前就使用方
    向燈」等語（見本院卷第28頁）；對造當事人許銓於警詢
    時陳稱：「伊駕駛AF8-426 號重機車沿中正路市區往海豐方
    向直行於內側車。對方說要左轉，突然左轉於肇事地點，發
    生碰撞」、「我有見對方以為對方要直行，靠的很近，我有
    剎車，向右閃避」、「不清楚對方有無使用遠（近）光燈，
    有使用方向燈，但是前面有亮，後面沒亮」「我車右側前輪
    與對方左側車身發生碰撞」、「行車速率約50-60 公里/ 小
    時」等語（見本院卷第26頁）。依異議人之供述及卷附現場
    圖所示，雙方機車碰撞位置在異議人機車直行方向延伸至路
    口範圍內，依上開路權歸屬之說明，顯見異議人確有轉彎車
    未讓直行車先行之違規事實，應甚明確，且本件交通事故經
    送請臺灣省屏澎區車輛行車事故鑑定委員會鑑定結果，亦認
    為異議人駕駛重機車未依規定左轉為肇事原因等情，有臺灣
    省高屏澎區車輛行車事故鑑定委員會高屏澎區0000000 號案
    鑑定意見書在卷可稽（見本院卷第55至56頁）。是原處分機
    關認異議人有轉彎車不讓直行車先行之違規行為，且因此項
    違規行為肇事致人受傷而據以裁罰，於法並無不合。
  (三)況縱異議人所言屬實，然轉彎車不得佔用直行車道之目的，
    係因轉彎車如於直行車道轉彎，不僅影響後方直行車行進順
    暢，且妨礙轉彎車道內轉彎車之行進方向，對交通安全實有
    危害，而異議人雖自承進入交岔口時轉彎時有顯示方向燈，
    惟依前述現場圖顯示之資料，異議人之車輛以將近四十五度
    之角度橫跨在內側車道上，由此軌跡推斷，當認異議人係自
    外側車道直接大幅度左轉，未事先於適當距離即駛入內線車
    道或進入左轉車道，應已妨礙直行車之行進動向，依前開說
    明之同一理由，其亦已有轉彎車不讓直行車先行之違規行為
    ，且因此項違規行為肇事致人受傷。從而，原處分機關援引
    首開規定，裁處受處分人罰鍰900 元，並記違規點數4 點，
    於法有據，故異議人之聲請，均為無理由，均應予駁回。
五、據上論斷，應依道路交通管理處罰條例第87條第2 項、道路
    交通事件處理辦法第18條，裁定如主文。
中    華    民    國    100   年    7     月    12    日
                  交通法庭      法  官  簡光昌
以上正本證明與原本無異。
如不服本裁定應於收受送達後5 日內向本院提出抗告書狀敘述抗
告之理由抗告於臺灣高等法院高雄分院。
中    華    民    國    100   年    7     月    12    日
                                書記官  姜宜泰